【裁判字號】    91,訴,589
【裁判日期】    921114
【裁判案由】    損害賠償
【裁判全文】
臺灣士林地方法院民事判決  九十一年度訴字第五八九號
    原      告
    即反訴被告    丙○○
    訴訟代理人    謝清福律師
                  丁○
    被      告
    即反訴原告    戊○○
    訴訟代理人    林永頌律師
                  楊淑玲律師
    複代理人      辜郁雯律師
    被      告    甲○○
                  乙○○
當事人間請求損害賠償等事件，本院於九十二年十月三十日言詞辯論終結，判決如下
：
    主    文
原告之訴及假執行之聲請均駁回。
訴訟費用由原告負擔。
反訴被告應將如附件保證書所示之Storioni小提琴返還予反訴原告。
反訴訴訟費用由反訴被告負擔。
本判決第三項於反訴原告以新臺幣陸拾壹萬伍仟元或等值之臺灣銀行無記名可轉讓定
期存單為反訴被告擔保後，得假執行。但反訴被告如以新臺幣壹佰捌拾肆萬肆仟柒佰
元為反訴原告預供擔保後，得免為假執行。
    事    實
壹、本訴部分：
一、原告方面：
（一）聲明：被告應連帶給付原告新臺幣二百十六萬元，及自八十九年六月一日起至
      清償日止按年息百分之五計算之利息，另願供擔保請准宣告假執行。
（二）陳述：
  １、被告戊○○設立「名家國際提琴有限公司」（下稱名家公司），被告乙○○為
      臺北聯絡處代表人，被告甲○○擔任業務員，實際上未設公司營業處所，而以
      被告甲○○之住處、臺北市○○○路○段七二八巷十四號五樓做為對外聯絡、
      交易場所，藉機詐取昂貴之小提琴求售得利。民國八十六年六月間，因原告之
      父發生經濟問題，決定將原告使用之加里雅諾（gagliano）琴（下稱Ａ琴）出
      售，原告為委託代售事宜，曾將Ａ琴及保證書交付被告戊○○，約一個月後，
      被告告知有買家願以美金六萬五千元（不含弓）、折合新臺幣一百九十五萬元
      購買Ａ琴（足證Ａ琴確有此價值），正值當時，原告之父經濟問題已獲解決，
      便將Ａ琴取回繼續使用。
  ２、被告三人知原告有Ａ琴後，遂謀議於八十九年五月二十三日晚間九時許，由被
      告甲○○出面邀請原告赴被告甲○○之住所看琴，當時只有原告與林在場，被
      告甲○○一再表示這是一把完整的義大利琴（下稱Ｂ琴），價值五萬五千美金
      ，並稱據被告戊○○所述佷可能是guarneri的琴，藉此激發原告對Ｂ琴之興趣
      ，被告甲○○並一再要原告把Ｂ琴拿回去試拉，原告覺得Ｂ琴的音色不錯，但
      是原告並不確琴的身分與價值，於是便說等原告帶到國外給專業的鑑定家鑑定
      之後再討論購買事宜，於是林在打過電話後便要求原告將Ａ琴押在被告處做為
      擔保（這也是小提琴樂界一般慣例），原告不疑有他，遂將Ａ琴及弓押在被告
      處（Ａ琴價值美金六萬五千元、弓價值美金七千元，合計美金七萬二千元，折
      合新臺幣二百十六萬元）。嗣於同年月二十八日許，被告甲○○來電告訴原告
      有一把好弓要讓原告試拉，於是原告便前往林住處，當時甲○○及其女友黃心
      怡在場，甲○○告訴原告試拉的弓叫Voirin，是把價值二萬五千美金的法國弓
      ，原告詢問林是否有保證書，林說學姊（指乙○○）說光弓桿就價值二萬美金
      ，叫原告不要懷疑，林當時又問原告要不要用原告的Ａ琴及Vigneron的弓和戊○○互易他的Ｂ琴和Voirin的提琴弓，原告告訴甲○○原告要先將Ｂ琴和
      Voirin 的提琴弓帶至國外找專業的鑑定家鑑定之後再討論購買事宜。
  ３、原告於八十九年八月五日在德國期間，前往法蘭克福找Schroder Geigenbau鑑
      定提琴與琴弓，當時Schroder先生在鑑定之後告知，甲○○所交付的Ｂ琴，以
      刀法、木板鑿法、頭形狀、上漆方式來看，並非是義大利琴而是德國琴，且該
      琴係由三把不同的提琴拼裝而成（琴頭、面板和背板皆為不同作者所作），價
      值只有二萬五千馬克、折合新臺幣三十七萬五千元整，價值差原告押在被告處
      之Ａ琴及弓甚遠。而甲○○所交付給原告的Voirin提琴弓，因琴弓的鑑定並非
      為Schroder先生的專業部分，故他個人不於置評。原告得知鑑定結果後，便打
      國際電話，告知被告甲○○，表明已經鑑定過，其交付Ｂ琴之品質，並非義大
      利名琴，請其取回，並將原告押在被告處之Ａ琴及弓返還，被告甲○○向原告
      表示他會告知被告戊○○這個事情，回臺後便會處理。
  ４、八十九年八月二十日原告回國後，立刻聯絡被告甲○○欲取回Ａ琴及Vigneron
      提琴弓，甲○○卻說這件事和他沒有關係，要原告直接和被告戊○○聯絡，於
      是原告數次打電話給被告戊○○，陳說原告的琴現在不在國內，叫原告等幾天
      再打電話給他，而他也說，琴如果回到台灣會通知原告來取回。期間原告又接
      到被告乙○○打來的電話，她說Schroder鑑定為拼裝琴又如何，並說「跟你說
      是義大利琴就是義大利琴，你要是再說這是德國拼裝琴就是侮辱我們」。直到
      八十九年九月二十日被告戊○○才表示原Ａ琴已經賣掉了，原告相當生氣並要
      求他一定要將原告的Ａ琴及弓拿回來，而他說琴已經追不回來了，此時戊○○
      要求用其他等值的提琴替代，當時原告心中還以為戊○○是很有誠意地要將事
      情解決，於是便同意先看過琴之後再做出決定。
  ５、八十九年九月三十日上午，被告甲○○打電話給原告告知被告戊○○放了一把
      把琴在被告甲○○住處，並要原告去看看，於是原告前往被告甲○○住處，原
      告於十一點左右抵達該處，原告在試拉提琴後，甲○○告訴原告這是一把
      Storioni School的提琴（下稱Ｃ琴），價值六萬五千美金，但又告訴原告上
      面交代說，原告只能在林的住處試拉，並決定是否同意用此琴替代原先的Ａ琴
      及Vigneron琴弓，當時原告深怕再受騙，於是要求甲○○讓原告將Ｃ琴帶走，
      在得到甲○○同意之後，便於中午十二點左右離開甲○○住處，當時因肚子餓
      便進入林住處旁中山北路一家拉麵店吃飯，用餐完後離開時才收到留言，而此
      留言是被告乙○○所留（已由大哥大留言轉錄成錄音帶交付檢察官），內容大
      致是說「你（指丙○○）將Ｃ琴帶走是不是代表你要換這把琴，我想甲○○沒
      跟你說清楚，如果你要這把琴的話，除了要歸還Ｂ琴，還要貼補二萬五千美金
      的差額，我給你一天的時間做決定，不然就走著瞧：：」等等恐嚇性話語，直
      到此時原告才意識到他們根本沒有誠意要解決問題，而是一再威脅逼迫原告對
      此事作罷，一方面拖延時間，一方面又不歸還Ａ琴及弓，於是在和父親的商議
      之下，報警處理此事。在警方傳訊後，被告打電話給原告表示願意歸還Ａ琴，
      但要求原告放棄琴弓，但原告不同意而作罷，有錄音帶可證。
  ６、原告從未委託被告賣琴，被告三人憑何將原告之Ａ琴賣掉？而賣掉之後錢又到
      哪裡去？被告三人用價值低之Ｂ琴，騙取原告價值昂貴之Ａ琴及弓，並進而賣
      掉得款入己，在在顯示被告三人基於詐欺之共同犯意，意圖為自己或第三人不
      法所有騙取原告名貴之Ａ琴，嗣後並將原告放置作擔保之Ａ琴及弓轉售，其等
      三人已易持有為所有，不法侵害原告Ａ琴及弓之所有權。
  ７、又被告戊○○交付給被告甲○○之Ｂ琴，若只是讓原告試拉而已，被告甲○○
      並非權利人，原告豈會自其手中取走？並向其提出交換之要求？小提琴依其品
      質各有不同價值，如有互易情形，為何交換時沒有先計算言明原告之小提琴價
      格多少？被告之小提琴價格為何？現代社會是價格對等時代，又不是叢林部落
      文化，不管價值只要以物易物的時代，何況原告之小提琴是原告之父以高達折
      合新臺幣二百五十萬元左右之美金五萬五千元所購，原告豈可能草率任意把小
      提琴換掉，被告所辯顯違經驗法則。
  ８、被告戊○○八十九年十一月十日於檢察官訊問時稱小提琴界沒有價值可言，只
      要喜歡就可以交換等語，但是被告戊○○八十九年十一月廿八日於檢察官訊問
      時，又改稱其再交給原告第二把小提琴要原告補二萬五千元美金，是因為原告
      之小提琴價值比較低，沒有保證書之價值，所以要原告補貼等語，設若如被告
      戊○○八十九年十一月十日所辯互易不需論及價值是否相當，原告與被告為互
      易，被告為什麼又要原告補貼美金二萬五千元（折合新臺幣為八十萬元左右）
      ？前後顯然矛盾，足見被告所辯不實，不足採信。
  ９、原告在八十九年六月底七月初就向被告戊○○要琴，而被告戊○○於八十九年
      十一月廿二日、十一月廿八日在檢察官訊問時稱國外商人於八十九年八月十日
      告知被告戊○○，稱原告小提琴之價值沒有保證書之價值等語，設若如此，被
      告戊○○為什麼不把琴交還給原告？被告戊○○也不問國外商人賣了多少錢？
      而即使賣了，為什麼不必收錢，也不必交給原告？顯違經驗法則，不足採信。
１０、本件之重點在於被告拿併裝Ｂ琴價值比原告Ａ琴差很多，利用提供Ｂ琴給原告
      試拉之機會，將原告價值昂貴約新臺幣二百萬元左右的Ａ琴留下做抵押擔保，
      但是進而卻將原告之小提琴賣出，賣出多少錢被告卻稱不知道，顯然被告根本
      以借琴試拉為詐騙之方法，騙取原告之Ａ琴，並賣出得款花用，被告是因東窗
      事發，所以要拿Ｃ琴抵債，本案進行至止，被告拿Ｃ琴之購買證明與保證書給
      檢察官，對於其拿Ｂ琴詐騙原告交付昂貴之Ａ琴有何關聯？被告顯然混淆事實
      經過，意圖卸責。矧所謂小提琴之保證書具有公信力者是參加「Appraisers
      Association of America」協會會員的鑑定人才具有資格，被告戊○○所提出
      對Ａ琴或Ｂ琴之鑑定報告，均非該協會成員所開具，而且在八十九年十一月二
      十二日經原告當庭審閱，也沒有鑑定人之簽名，根本是偽造的文書，不足採信
      。
１１、再者，原告的Ａ琴是原告之父張森於原告讀小學時所購，價值為新台幣二百萬
      元左右，而且原告目前仍為國立藝術學統研究所學生，原告之父張森仍然具有
      決定小提琴歸屬之權利，原告豈有可能擅自把小提琴拿去與別人交換，被告之
      辯解根本不實不足採信。
１２、設若如被告所辯小提琴是互易云云，何以Ａ琴琴盒仍在原告手中？並未隨同Ａ
      琴交給被告？顯見原告當初並未與被告互易小提琴，而是遭被告施用詐術騙取
      小提琴。
１３、被告戊○○於偵訊時，坦承二、三年前原告委託其出售小提琴，委託價為六萬
      五千元美金（不含弓），被告又稱外國人Steven委託伊出售之Ｂ琴底價為四萬
      五千元美金，其傭金為三千元，由被告供述可知：被告知悉原告之小提琴價值
      遠高於Steven的小提琴，超出二萬七千美金（近九十五萬元新臺幣），原告之
      Ａ琴及弓合計七萬二千元美金，被告要求原告提供小提琴作為擔保，實則其為
      了賺取差額至少九十萬元新臺幣，已將原告之Ａ琴出售給Steven，原告從德國
      將Ｂ琴鑑定回來後，被告稱Ａ琴已出售給Steven，要原告直接與Steven聯繫，
      但Steven說亦已轉手他人，原告已無法取回作為擔保的小提琴，被告騙取原告
      之Ａ琴，並將之處分，詐欺犯行至為明確。原告將被告交給原告之Ｂ琴帶到德
      國鑑定，鑑定期間原告焉可能同意其出售擔保之原告小提琴？又雙方並非交換
      （互易）關係，如果是互易，價格並非一樣應互有找補之價錢，且未鑑定前不
      可能有買賣或互易之草率舉動，被告所述互易之說不符常情不足採信。
１４、原告之父在二、三十年前因財務關係，曾經要變賣原告之Ａ琴，當時被告戊○○就知悉Ａ琴之行情外，亦知悉原告有保證書，而此次，原告之Ａ琴提供作為
      擔保時，被告曾要求保證書，是以原告不疑有他而將保證書連同Ａ琴交給甲○○，其理在此。至於何以三個月使用被告交付之小提琴？因為被告不願返回原
      告之Ａ琴，原告無琴可用，只好使用Ｂ琴，此與常情相符，並無違反經驗法則
      。
１５、被告稱Ｂ琴值四萬五千元美金，Ｃ琴值五萬五千元美金，合計十萬元美金，但
      原告的Ａ琴值七萬二千元美金（含弓），如果是互易，被告焉可能提供十萬元
      美金的琴換原告值七萬二千元美金的琴？其不合常理至明，顯見雙方並沒有互
      易之約定。況且，該二把琴之價值究竟多少無人知悉，該第二把琴鑑定書稱值
      五萬五千元亦非事實。
１６、甲○○曾經告知原告稱Ｂ琴值約四萬五千元美金，被告知悉原告之Ａ琴（含弓
      ）值七萬二千元美金，二者差價二萬七千元之美金，折合新臺幣約九十萬元，
      至愚者不可能以如此懸殊之金額互易，如果係互易在此差額下衡理應有找補之
      問題，原告不可能互易其理在此。雖當時原告在找琴，但尚未決定購買與否，
      遑論係互易，且試拉之後尚有鑑定真偽之問題，絕非當日所能決定？其不符常
      情至明。原告將Ｂ琴拿到德國法蘭克福鑑定，Ｂ琴值一萬五千元美金，與甲○○誑稱四萬五千元，亦有頗大之差距。
１７、原告要將甲○○交付之Ｂ琴攜回試拉並鑑定，依業界之習慣，不是提供現金，
      即是提供小提琴供擔保，以免原告逃逸無蹤，而被告卻血本無歸，原告之所以
      將Ａ琴交給甲○○，其理在此，該交付行為並非互易，讓Ｂ交給原告，而原告
      係提供擔保，被告竟辯稱係互易行為，違反常情不能採信。
１８、戊○○在短期間內即將原告之琴轉售予他人，據戊○○稱係Steven，惟原告未
      見過此人，被告亦無法提出其資料供法院調查，極可能係臨訟捏造，否則，何
      以起初未曾提及Steven，其後再提及，可能是障眼法，其一手遮天，短時間將
      原告小提琴轉售他人牟利，其坦承知悉Ａ琴之價格約六萬五千元（含弓為七萬
      二千元），其意圖自己不法所有，利用原告提供之小提琴作擔保之際，未徵得
      原告同意，轉售他人，顯已易持有為所有，應成立侵占罪。自應負侵權行為損
      害賠償責任。
１９、雖檢察官處分書認二造有互易關係存在，被告並無詐欺，但原告亦主張係陷於
      錯誤而為意思表示，並已在八十九年八月五日撤銷該互易之意思表示，又依民
      法第一百十四條法律行為經撤銷者視為自始無效，則本件互易無效，被告占有
      Ａ琴自屬無權占有，原告自得依民法第七百六十七條請求返還，但被告又將Ａ
      琴出賣致給付不能，故被告仍應以金錢損害賠償。
２０、關於調查證據部分：綜合以上所述，可以得到一個結論－即本案，被告等有無
      以劣品冒充優品詐欺？原告有無錯誤等－此為最關鍵之點。但判斷有無以劣品
      冒充優品－純屬技術性，應有權威單位鑑定之必要。從而，鑑定變成必行的途
      徑。被告具狀表示意見稱：「懇請鈞院就本件先行爭點整理程序俾確定證據調
      查之順序，然後再行認定是否日前即送鑑定」云云，顯非正確，有本末倒置之
      嫌。又被告戊○○於九十二年六月三日表示意見狀，陳明同意由Gohn &
      Arthur Beare Londo鑑定。但竟為無必要之主張。惟：
      (1)事實上，鑑定人除了會對鑑定之小提琴作出尺寸，顏色的詳細描述之外，也
        會對鑑定之小提琴做照相存證。此外，在出入關時皆可貼付貼紙作為出入關
        證明，均足確定交付鑑定人者即係系爭小提琴。故被告所稱：「兩造一起交
        付鑑定人」，實無必要。
      (2)再第一把小提琴乃是原告起訴被告之源由，在無保證書又不知來歷的情況下
        ，被告居然還聲稱與原告互易，並告知為「一把價值五萬五千美金的義大利
        琴」，被告從事高價古董提琴買賣長達十餘年，如果連拼裝提琴都無法辨識
        ，又如何從事此高單價高風險之商業行為？
      (3)再者，如果如同被告所說，此一無保證書又不知來歷的Ｂ琴並非為被告擁有
        ，為何在原告，檢察官及法官之要求下，卻無法將Ｂ琴的來源交代清楚？由
        此可見，被告一而再再而三的模糊焦點，企圖混淆視聽，有詐欺情事，原告
        強調Ｂ琴絕對有鑑定之必要，目的由鑑定可發現被告詐欺。故被告書狀所稱
        第二點，Ｂ琴無鑑定必要，並非正確。
      (4)又被告認為應將Ｃ琴之保證書一併交付鑑定人，俾使鑑定人能有充分之背景
        資訊，事實上，大可不必。如此，反而影響鑑定之公平性，原告不同意。
      (5)被告提到價格部分，很顯然的，被告擔心Ｃ琴的鑑定價格過低，故要求鑑定
        人估零售價而非批發價格。事實上，原告已諮詢過其他提琴商之意見，他們
        認為 Storioni  School 小提琴之實際價值約在二萬五千美元，相信以被告
        長達十餘年的提琴買賣經歷，應當了解市場行情。
      (6)總而言之：Ｂ琴是絕對要鑑定的，因為這把琴拿來當五萬五千美金的義大利
        琴買賣的同時，如果被告說他並不知道是拼裝琴，那被告的專業素養絕對不
        夠讓他從事高價古董提琴買賣，因為他「不知道」的情況會持續發生，相反
        的，如果被告知道是拼裝琴而又拿出來當五萬五千美金的義大利琴交易，那
        很明顯被告將有欺騙的成分，後者的情形不論發生在國內外，均應構成詐欺
        ，在鄰國日本已有數件宣判案例。另外，被告一直以 Storioni 小提琴來稱
        呼Ｃ琴，是非常不恰當的，因為那只是一把  Storioni School 小提琴，兩
        者的價格天差地遠，不可混為一談，併此敘明。
２１、綜上，原告爰依民法第一百八十四條、第一百八十五條共同侵權行為之規定，
      提起本訴，請求被告三人連帶給付如聲明所述之損害賠償額。
（三）證據：提出公司登記資料、被告甲○○名片、Ａ琴保證書影本各一件、通聯紀
      錄一份、Ｂ琴保險估價單影本二件等為證，並聲請命行鑑定Ｂ、Ｃ二琴之價值
      。
二、被告戊○○方面：
（一）聲明：如主文第一項所示，及如受不利益判決願供擔保請准免為假執行。
（二）陳述：
        原告出於自願以Ａ琴與被告戊○○互易Ｂ琴，並未遭被告戊○○等三人詐欺
      等情，業據臺灣士林地方法院檢察署（下稱士林地檢署）二次調查屬實，並已
      不起訴確定在案。則本件原告再以本件起訴稱其遭被告等人詐欺而請求侵權行
      損害賠償，即屬無稽，以下茲就本案事實發生經過析述之：
  １、本件當事人有學長姐及同學關係：本件被告戊○○、乙○○、甲○○及原告丙○○均係藝術學院音樂系畢業生，為學長、學弟之關係。乙○○及甲○○固與
      陳信綠交好，但絕非被告戊○○公司之職員，故原告所指被告乙○○為公司臺
      北聯絡處代表人，被告甲○○擔任業務員云云，並不實在。
  ２、被告戊○○與原告互易之Ｂ琴，係另一外籍琴商Steven所寄賣，沒有保證書或
      其他來源證明，但因音色甚佳，因此Steven仍託戊○○在臺找買主，Steven將
      Ｂ琴交付戊○○後，戊○○即將Ｂ琴轉交擔任樂團小提琴手之甲○○試拉，由
      於甲○○與原告係同門師兄弟，因此甲○○試拉後亦因音色甚佳，而找原告到
  ３、原告試拉Ｂ琴後，雖甲○○當場提醒Ｂ琴並無保證書，但原告仍因甚為喜歡Ｂ
      琴音色而主動提議換琴，並當場取走Ｂ琴而留下自己原先使用之Ａ琴與弓，隨
      後又主動拿來並交付保證書。當時甲○○並不知Ｂ琴價格，雙方並未提及價格
      一事，是原告提議換琴，並未考慮二者差價及相互找補的問題，且甲○○並未
      稱該琴就是瓜內里（Guarneri）名琴，反而以Ｂ琴並無保證書，也不知來歷，
      與在場甲○○女友黃心怡，同勸原告不要衝動，但原告以光琴音及琴弦即值回
      票價為由，堅持要換。是則，原告稱：「被告甲○○一再表示這是一把很好的
      義大利琴：：：藉此激發原告對該小提琴之興趣：：：」等語，實屬臨訟狡辯
      。
  ４、原告決定互易後，被告甲○○即與被告戊○○聯絡，戊○○同意但要求原告須
      將保證書一併交付。由於當晚原告在表演工作結束後才到被告甲○○住處試拉
      ，自己原來使用之Ａ琴及弓均隨身攜帶，因此原告乃將Ａ琴及弓留下，隨即於
      當晚十時許帶Ｂ琴離開甲○○住處，回家拿保證書，後在凌晨十二時迕至師大
      門口將保證書交給甲○○及黃心怡。因此，原告稱其係為帶Ｂ琴回去試拉並送
      國外鑑定，始將Ａ琴及弓押在戊○○處做擔保云云，並非實在。茍確有所稱擔
      保一事，其回去後又何須特地將保證書一併交付戊○○？
  ５、嗣後被告甲○○將Ａ琴、弓及保證書交給被告戊○○，再以美金四萬五千元之
      價格轉交國外琴商Steven，並抽取佣金，Ａ琴經Steven至英國鑑定結果，並無
      原告所寄賣美金六萬五千元之價值，是則，原告稱被告戊○○為賺取差額，騙
      取原告之Ａ琴云云，顯非實在。
  ６、原告將Ｂ琴攜回後，使用該琴在藝術學院研究所及國家音樂廳、桃園縣立文化
      中心等多項重要演奏演出，足見原告於互易完成後確已基於所有人之地位使用
      、收益Ｂ琴，並非僅帶回試拉而已。
  ７、原告於成交後三個多月，突然來電被告戊○○，聲稱其將Ｂ琴送至德國鑑定，
      結果鑑定人認為係拼裝琴，並無價值云云，因此要求換回Ａ琴。惟因Ａ琴已送
      至國外交付Steven，但戊○○仍基於服務客戶之考量，經詢向Steven有無換回
      可能，然Steven嗣後回覆稱Ａ琴已賣掉，不可能換回。
  ８、原告於辯論意旨狀先否認有互易行為，隨即又主張已因意思表示錯誤而撤銷互
      易，而依民法第七百六十七條及給付不能之規定請求損害賠償云云，顯然前後
      矛盾。至於原告稱若係互易，何以Ａ琴琴盒仍在原告手中，並未隨同Ａ琴交與
      被告：：：云云，惟因琴盒價值不高，也沒有在交換習慣中，故琴盒並未一併
      交付。另外，當初原告向被告甲○○提議互易時，雙方並未談及價格問題，原
      告只以「光聽琴音即值回票價」，執意換琴，且經被告甲○○及乙○○勸說亦
      不為所動，甲○○也再三確認原告換琴之意願。是以，原告明知Ｂ琴並無保證
      書，亦不知其來歷，且對Ａ琴價值多少亦心知肚明，仍執意互換，故其所為基
      於互易之意思表示，並無錯誤可言，自不得以意思表示錯誤為由而撤銷之。故
      原告係於將Ｂ琴送鑑定後，才反悔要換回自己的Ａ琴，由此可知本件係原告事
      後悔約。
  ９、被告戊○○為與原告和解，而讓原告挑選並帶走Ｃ琴回去試拉，但因僅試拉，
      所以保證書仍在戊○○處，豈料隨後原告竟誣指詐欺而報警捕被告戊○○、乙○○及甲○○，然嗣經士林地檢署偵結均為不起訴處分，並已確定在案，則本
      件原告再以本件起訴稱其遭被告等人詐欺而請求侵權行損害賠償，即屬無稽。
（三）證據：提出Ａ琴證明書影本、士林地檢署檢察官八十九年度偵字第九七五八號
      、九十年度偵續字第一五二號、臺灣高等法院檢察署九十一年度上聲議字第五
      七二號不起訴處分書影本各一件及卷內訊問筆錄節文影本等為證。
三、被告甲○○方面：
（一）聲明：如主文第一項所示，及如受不利益判決願供擔保請准免為假執行。
（二）陳述：
  １、我不是名家公司的業務員，也沒有支領公司薪水，幫他們做事情，原告提出的
      名片是真的，是公司順便幫我印的。至於詐欺部分，因我和原告是蠻好的朋友
      ，當天我是邀他去我家試琴，因為我覺得那把琴很好，我們平常私底下就會這
      樣介紹，後來他試完琴就表示這把是我拉過最好的琴，我有跟他說這把琴的來
      路不清楚，也沒有證書，他主動提出要換這把琴，我也有一直問他是不是確定
      ，後來他還透過乙○○和戊○○聯絡的，當初我並不知道那把不知名的琴價值
      多少錢，當初戊○○把琴交給我是給我試拉的，不是賣給我，也不是叫我找買
      主。後來Storioni琴是戊○○拿給我，要我讓原告試拉看他是否要換，戊○○
      有交代不要讓他把琴拿走，也有說如果決定要換這把琴要貼美金二萬五千元，
      之後因為原告說他沒有法決定，要帶回去試拉，我和他是很好的朋友，相信他
      就把琴交給他，但是當天晚上他就找警察來抓我。
  ２、Ｂ琴確定的價值我不清楚，Ｃ琴我有聽戊○○說過大約六萬多美金，原告的Ａ
      琴曾經託戊○○賣過，戊○○說大概可以幫他賣到六萬五千美金，但是要看對
      方同不同意，當時有沒有人出過價我不清楚。
  ３、黃心怡原來在我和原告試琴的時候不在場，後來我去拿證書的時候，她就有在
      場。他當時有找原告的女朋友去對質，我不知道Ｂ琴是什麼琴，只說有可能是
      義大利的，確實琴的來狀況我不清楚。
  ４、原告九十二年十月三十日庭提之Ｃ琴鑑定書我認為不足做為參考，當初我們雖
      有同意鑑定，但是原告不同意被告同行共同送鑑定。
四、被告乙○○方面：
（一）聲明：如主文第一項所示，及如受不利益判決願供擔保請准免為假執行。
（二）陳述：
  １、我不是名家公司的人員，只是有時候我會在臺北幫他把東西交給人家，我都沒
      有收名家公司的任何介紹費或薪水，我一直都是甲○○和我聯絡的，因為甲○○找不到戊○○的時候，會打電話給我請我幫忙聯絡，Ｂ琴是戊○○交給我，
      我交給甲○○的，大約是（八十九年）五月份的時候戊○○把琴交給我，由我
      交給甲○○，因為甲○○對小提琴很有興趣，之前這種類似的情形已經有很多
      次，如果陳信手邊有不錯的琴，沒有立即要賣的話，都會交由甲○○試拉，這
      一把也是這種情形，這一把當初交付時也沒有特別說要賣，也沒有提到這把琴
      的價值，戊○○說這把琴是國外的琴商帶進來的，我也不知道是什麼琴。
  ２、交給原告的Ｃ琴有證書，證書在戊○○手上，價值應該不只原告說的一萬元美
      金，另外二把琴我就不知道價格。我認為原告提出相關價值證明，不能做為證
      據。
貳、反訴部分：
一、反訴原告方面：
（一）聲明：反訴被告應將如附件保證書所示之Storioni小提琴返還予反訴原告，如
      受有利判決，願供現金或等值之臺灣銀行無記名可轉讓定期存單為反訴被告擔
      保後，請宣告准予假執行。
（二）陳述：
  １、由於反訴被告即原告得知Ａ琴被賣掉後，仍對反訴原告即被告戊○○糾纏不休
      ，反訴原告為避免原告對外濫行造謠而有損商譽，乃主動提議由反訴原告另外
      再提供古董琴讓原告挑選，反訴被告挑中後若與原來使用之Ａ琴仍有差價，再
      行相互找補，並退還沒有保證書之Ｂ琴，反訴被告同意後，反訴原告乃托甲○○再拿四把古董琴在甲○○住處以供挑選，結果反訴被告挑中一把價值美金五
      萬五千元之Storioni琴（即Ｃ琴），將之帶回去試拉，但因僅試拉，所以保證
      書仍在反訴原告處，故Ｃ琴所有權尚未移轉。由於Ｃ琴與Ａ琴互有價差，因此
      反訴被告若確定要Ｃ琴，則還須補貼價差，惟反訴被告拿走Ｃ琴後，迄今仍未
      補貼差價，亦拒不返還Ｃ琴。
  ２、反訴原告戊○○係因反訴被告糾纏不休，為求早日解決雙方爭執，並免其對外
      造謠而損及商譽，始在反訴被告根本未曾證明不明來歷Ｂ琴確經鑑定為德製拼
      裝琴的情況下，提出Ｃ琴供反訴被告試拉、挑選，並相互找補差價，同時退回
      Ｂ琴，因此反訴原告並無承認Ｂ琴係德製拼裝琴，並合意解約之意思，目的只
      是就雙方爭執提出解決方案，終止雙方之爭執，因此性質上屬和解之要約，惟
      反訴被告帶走Ｃ琴後，不但拒絕再就差價找補，反而報警誣指反訴原告等人詐
      欺，是其並未承諾甚明，因此雙方之和解契約並未成立，Ｃ琴所有權仍屬反訴
      原告。
  ３、反訴被告自稱在反訴原告歸還Ａ琴前，其自可留置Ｃ琴云云，惟反訴被告並未
      表明究係基於何項法律基礎而得占有Ｃ琴，其次則反訴原告否認與其先前所為
      互易契約已經解除或撤銷，自無任何返還義務可言，故一併否認反訴被告有任
      何合法占有Ｃ琴之權源。
  ４、反訴被告另指稱Ｃ琴並無鑑定書所稱之價值，該鑑定書係偽造之文書云云，惟
      該鑑定書係反訴原告於八十九年買受Ｃ琴時，賣主一併交給反訴原告，用以證
      明Ｃ琴確有此價值，並非反訴原告所偽造。
  ５、綜上，反訴原告主張民法第七百六十七條及詐欺侵權行為損害賠償、不當得利
      法則，提起反訴，請求反訴被告返還Ｃ琴。
（三）證據：提出Ｃ琴保證書影本及估價單影本各一件為證。
二、反訴被告方面：
      反訴被告雖於最後言詞辯論期日到場，惟因其不服本院就反訴部分訴訟標的價
    額所為之核定而提起抗告，並以反訴訴訟標的價額未確定，反訴要件不具備為由
    ，拒絕辯論。據其以前辯論及所具書狀，聲明求為判決：駁回反訴原告之反訴，
    及如受不利判決，願供擔保請准宣告免為假執行。其陳述略以：反訴原告將Ａ琴
    出賣致無法返還於反訴被告，因此，反訴原告主動提供Ｃ琴之目的在於替代Ａ琴
    ，但反訴被告尚未正式同意，故在反訴原告歸還Ａ琴前，反訴被告占有留置Ｃ琴
    ，並非違法。另外，Ｃ琴的價值經反訴被告鑑定結果僅為美金二萬五千元，並非
    對造所稱的美金五萬五千元，並提出Ｃ琴保險估計單一件為證及聲請命行鑑定Ｃ
    琴之價值等語。
    理    由
甲、程序方面：
  一、本件被告戊○○所提反訴應合法：
        按被告於言詞辯論終結前，得在本訴繫屬之法院，對於原告及就訴訟標的必
      須合一確定之人提起反訴，又反訴之標的，須與本訴之標的及其防禦方法相牽
      連者，始得提起，民事訴訟法第二百五十九條第一項、第二百六十條第一項分
      別定有明文。查，本件原告丙○○起訴後，被告戊○○在本訴繫屬中於九十一
      年八月七日，提出答辯狀同時，以原告為反訴被告，向本院提起反訴，並以民
      法第七百六十七條、侵權行為損害賠償及不當得利等請求權基礎，為其反訴聲
      明之訴訟標的。經核，本件反訴訴訟標的與本訴部分，均基於同一紛爭事實所
      衍生，應可認反訴標的與本訴標的及被告防禦方法之間有牽連關係，另亦無延
      滯訴訟之虞，反訴應屬合法。至於反訴被告不服本院就反訴訴訟標的價額之核
      定，依民事訴訟法第七十七條之一第四項提起抗告，並主張在反訴訴訟標的價
      額未確定前，反訴要件不具備，不能逕為實體審理云云，惟按抗告，除別有規
      定外，無停止執行之效力，民事訴訟法第四百九十一條第一項定有明文，而查
      其抗告所依據之民事訴訟法第七十七條之四，條文中並無停止執行之特別規定
      ，復無其他停止訴訟程序之法定事由存在，故在本院就反訴訴訟標價額之核定
      未被廢棄前，本院自得續行原訴訟程序，並就反訴部分進行實體審理。綜上，
      被告於本訴繫屬中所提之反訴應屬合法，本院亦得就此為實體審理，合先敘明
      。
  二、反訴部分依反訴原告聲請為一造辯論判決：
        按當事人於辯論期日到場不為辯論者，視同不到場，民事訴訟法第三百八十
      七條定有明文。查本件反訴被告雖於最後言詞辯論期日到場，惟就反訴部分據
      表拒絕辯論（參見本件九十二年十月三十日言詞辯論筆錄），依上開法條，則
      應視同反訴被告於最後言詞辯論期日未到場，且無同法第三百八十六條所列各
      款情形，爰依反訴原告之聲請，由其一造辯論而為判決。
乙、實體方面：
壹、本訴部份︰
  一、原告主張：(一)、被告戊○○係名家公司負責人，與公司業務員甲○○及臺北聯
      絡處代表人乙○○，三人基於共同詐欺之故意，因知原告擁有加里雅諾（
      gagliano）琴（下稱Ａ琴），遂於八十九年五月間二十三日晚間，由甲○○向
      原告丙○○稱有把義大利製小提琴（即Ｂ琴），邀原告前往位於台北市○○○
      路○段七二八巷十四號五樓住處看琴試拉，並稱據戊○○所述Ｂ琴很可能是瓜
      內里（Guarneri）名琴，價值美金五萬五千元，原告甚為喜歡Ｂ琴音色，但因
      並無保證書，未能確定Ｂ琴來歷及價值，故稱俟出國鑑定後再討論購買事宜，
      並應被告要求，留下Ａ琴及保證書以供擔保，而將Ｂ琴取回試拉。嗣於八十九
      年八月五日原告在德國期間，經鑑定方知Ｂ琴為德製併裝琴，原告遂於同日立
      即去電甲○○要求返還Ａ琴，並於同年八月二十日回國後數度聯絡被告等人，
      至同年九月二十日被告戊○○始告知其已將Ａ琴在國外透過Steven出售，並要
      求用其他等值的提琴替代。迄同年九月三十日被告甲○○又拿一把Storioni
      School的提琴（即Ｃ琴），要求原告一天內決定是否接受Ｃ琴，而放棄追討Ａ
      琴，並除歸還Ｂ琴外，尚須補貼被告美金二萬五千元之差額。(二)、原告否認如
      被告主張二造間有互換ＡＢ二琴之互易契約存在，蓋若有互易情形，何以二造
      未約定各琴價值多少、嗣後被告何須拿Ｃ琴抵償、原告又何須補貼二萬五千美
      金，且Ａ琴琴盒仍在原告手中等，均不合於互易常態，再綜以被告未能澄清交
      代Ａ琴賣出流程、賣得價金及仲介佣金若干，國外賣主Steven亦不知為何人等
      疑點，可知：被告顯以劣品冒充優品之詐術，利用提供Ｂ琴劣品（經原告鑑價
      僅值美金一萬元或八千元）給原告試拉之機會，詐騙或使原告陷於錯誤而交付
      價值昂貴的Ａ琴（含弓價值美金七萬二千元）。再者，檢察官雖認定兩造間有
      互易關係，然原告於八十九年八月五日已行使撤銷權，去電被告撤銷錯誤之互
      易意思表示，所謂互易應已無效，故被告占有Ａ琴，自屬無權占有，茲因被告
      又將之出賣，變成給付不能。綜上，原告爰依民法第一百八十四條及第一百八
      十五條等共同侵權行為之法律關係，提起本訴，請求被告三人連帶給付如事實
      欄聲明所述之損害賠償金等語。
  二、被告戊○○則以：(一)、本件被告戊○○、乙○○、甲○○及原告丙○○均係藝
      術學院音樂系畢業生，為學長、學弟之關係，另乙○○與甲○○均非被告戊○○公司之職員。(二)、原告赴甲○○住處試拉戊○○提供之Ｂ琴，因喜歡Ｂ琴音
      色而主動提議換琴，甲○○並未稱Ｂ琴就是Guarneri名琴，反而以Ｂ琴並無保
      證書，也不知來歷，與其女友黃心怡，同勸原告不要衝動，惟原告以光琴音及
      琴弦即值回票價為由仍執意換琴，經甲○○向戊○○聯絡後，同意原告取走Ｂ
      琴，但要求原告須留下Ａ琴與弓，當晚原告隨後主動返家取交Ａ琴保證書，期
      間雙方均未提及價格、品牌或保證書等事項。(三)、原告將Ｂ琴攜回後，均在藝
      術學院研究所及國家音樂廳、桃園縣立文化中心等多項重要演奏場合以Ｂ琴演
      出，足見原告於互易完成後確已基於所有人之地位使用、收益Ｂ琴，並非僅帶
      回試拉而已。(四)、原告於成交後三個多月，突然來電被告戊○○，聲稱其將Ｂ
      琴送至德國鑑定，鑑定結果認為Ｂ琴係德製拼裝琴，並無價值，因此要求換回
      Ａ琴，惟因Ａ琴已送至國外交付Steven出售他人，無法換回，戊○○為終止雙
      方爭執，始提出一把Storioni琴（即Ｃ琴）以為和解要約，惟原告攜走Ｃ琴後
      拒絕商議找補差價，反而報警誣指被告等人詐欺，由此可知本件應係原告出於
      自願以Ａ琴與被告戊○○互易Ｂ琴，經鑑價後始事後悔約，被告並未有詐欺情
      事，此業經士林地檢署偵結均為不起訴處分確定在案。(五)、原告否認有互易行
      為，隨即又主張已因意思表示錯誤而撤銷互易，顯然前後矛盾。且原告自始即
      明知Ｂ琴並無保證書，亦不知其來歷，對Ａ琴價值多少亦心知肚明，仍執意互
      換，故其互易之意思表示，並無錯誤可言，自不得以意思表示錯誤為由，主張
      撤銷其意思表示。(六)、本件有關各琴之價額部分，被告認Ｂ琴價值美金四萬五
      千元，並非原告所估之鑑定價美金一萬元或八千元，Ｃ琴價值是美金五萬五千
      元，並非原告所估之鑑定價美金二萬五千元，至於原告交付之Ａ琴及弓，被告
      認為價值未達美金七萬二千元等語資為抗辯。
  三、被告甲○○及乙○○同以：渠等均非名家公司的人員，平常被告戊○○有不錯
      的提琴，都會透過乙○○介紹給甲○○試拉，又當初戊○○交付Ｂ琴時並沒有
      特別說要賣，沒有提到Ｂ琴的價值，也不知道琴的來歷等語置辯。被告甲○○
      復辯稱：當天邀原告在伊家中試拉Ｂ琴後，伊有告知原告Ｂ琴來歷不明，也沒
      有保證書，因原告甚為喜歡Ｂ琴，仍主動提出要求換琴，經伊再三確認才交付
      Ｂ琴。後來戊○○拿Ｃ琴透過伊詢問原告是否要抵換，並交代不要讓原告取走
      Ｃ琴，還說如果原告要換，還要貼美金二萬五千元，惟因原告稱無法決定要帶
      回試拉，伊相信原告而交付Ｃ琴，但是當天晚上便遭原告報警逮捕等語。
  四、原告主張：名家公司之負責人即被告戊○○提供所有之無保證書、不知來歷之
      Ｂ琴一把，於八十九年五月間，透過被告甲○○邀請，由原告前往甲○○位於
      臺北市○○○路○段七二八巷十四號五樓之住處試拉，原告並將其原先使用之
      加里雅諾 gagliano 琴及弓（即Ａ琴）交付被告甲○○，嗣原告於八十九年八
      月五日滯德期間，將Ｂ琴送鑑結果認為係德製併裝琴，遂於同日去電被告甲○○要求返還Ａ琴，並於回國後為此數度聯繫被告等人，迄同年九月二十日被告
      戊○○始告以已將Ａ琴在國外出售等事實，業據其提出名家公司公司登記資料
      、Ａ琴保證書影本及通聯紀錄各一件為證，並為被告所不爭執，應堪信為真實
      。原告復主張被告等人以Ｂ琴劣品冒充優品，詐騙原告之Ａ琴，或原告因此陷
      於錯誤而交付Ａ琴等情，均為被告所否認，並以前詞置辯，是以本件所爭執者
      ，乃為原告究否係因受詐欺或出於錯誤之意思表示而交付Ａ琴，抑原告自始即
      基於無瑕疵之互易意思表示而與被告互易Ｂ琴。經查：
  （一）按因被詐欺或被脅迫，而為意思表示者，表意人得撤銷其意思表示，又意思
        表示之內容有錯誤，或表意人若知其事情即不為意思表示者，表意人得將其
        意思表示撤銷之，但以其錯誤或不知事情，非由表意人自己之過失者為限，
        民法第九十二條第一項前段及第八十八條第一項分別定有明文。而法條所謂
        意思表示之錯誤，係指意思表示之內容或表示行為有錯誤者而言，與為意思
        表示之動機有錯誤之情形有別，最高法院五十一年度臺上字第三三一一號判
        例可參。再者，當事人主張有利於己之事實者，就其事實有舉證之責任，故
        主張被詐欺或陷於錯誤而為意思表示之當事人，應就此項事實負舉證之責任
        ，民事訴訟法第二百七十七條前段、最高法院四十四年台上字第七五號判例
        同資參照。
  （二）次按當事人雙方約定互相移轉金錢以外之財產權者，準用關於買賣之規定，
        民法第三百九十八條明文規定，故雙方當事人就互易標的達成意思合致，互
        易契約即屬成立（同條準用第三百四十五條第二項）。又互易契約之客體應
        重在交易標的物本身，而非交易價格之金錢對價，故契約當事人間若尚須相
        互找補金錢則應另以特約為之，此觀同法第三百九十九條自明。且互易契約
        屬債權契約，締約之當事人自不以有處分權為要件，亦屬當然之理。
  （三）本件原告主張其受被告三人共同詐欺事實，或因陷於錯誤始交付Ａ琴乙節，
        自應就此等事實負舉證之責，原告固以：被告甲○○當時詐稱Ｂ琴是一把完
        整的義大利琴，價值美金五萬五千元，嗣經原告赴德送鑑定結果始知Ｂ琴為
        德製拼裝琴，且價值遠低於Ａ琴，又原告回國後數度聯絡被告等人均避不見
        面，數日後始告知Ａ琴已在國外出售，卻未能交待出售細節，只願提議另以
        Ｃ琴相抵等情為據，惟查：原告於檢察官偵查中並不否認：「：：（Ａ琴）
        證明書是同一時間交給他（被告甲○○）：：，（交付Ｂ琴時）他有告訴我
        ，（Ｂ琴）沒有證書，也不知作者。（問：何以二把琴在你手上）是他要交
        換的，（問：當時是交換還是試拉）當時是說我要買」、「：：期間我使用
        這把琴在藝術學院研究所考試及國家音樂廳、桃園縣立文化中心表演過。我
        在六月底七月初曾向甲○○要過我的琴，這些考試及表演是在要琴之前」等
        情，業據原告陳述明確在卷（詳見士林地檢署八十九年偵字第九七五八號偵
        查卷中，八十九年十一月十日及同年月二十二日偵訊筆錄），並經本院調閱
        同案偵查卷宗查明無訛，則原告既已明知Ｂ琴無證明書、來歷不明，仍願攜
        回使用及不吝出國鑑定之勞費，期間並持以在研究所考試及正式演奏場合演
        出，足認其在主觀上已肯定Ｂ琴具有相當價值，有受讓該琴之意思。再者，
        保證書是小提琴的
        ，若認原告所稱交付Ａ琴之目的僅在供作取走Ｂ琴試拉之擔保，欲俟鑑定結
        果再討論購買事宜等言為真，則原告只要交付Ａ琴及弓已足達到相同之擔保
        目的，焉有在未完成交易行為前，即先輕率一併交付保證書正本之理，故綜
        此原告已交付Ａ琴保證書，與被告相互移轉Ａ、Ｂ二琴占有狀態等客觀事實
        ，可知，姑不論究係何方先為互易之要約，原告既不諱言有受讓Ｂ琴之意思
        表示如前，應可認二造間已特定Ａ、Ｂ二琴為互易之標的物，並有相互移轉
        所有權之合意，是以，被告辯稱兩造間係成立互易契約，堪可採信。
  （四）另據事發當時在場之甲○○女友黃心怡於偵查中結證：「我與甲○○住在一
        起，在（八十九年）五月間，甲○○向陳（信緣）借一把小提琴認為不錯，
        張（世昌）試拉後認為喜歡，丙○○主動提出要換琴意思，因之前他即想要
        換琴，林（子賀）有勸他不要衝動，我問張不要太誇張，他說光弦即值回票
        價，後來他們達成協議，（丙○○）並把Ａ琴留下來，張是十點左右離開。
        甲○○有以電話與乙○○及戊○○連絡，後來我們還到師大等到十二點多，
        丙○○與女友前來，張拿琴的保證書給甲○○，還有照片」等語（詳見士林
        地檢署八十九年偵字第九七五八號偵查卷，八十九年十一月二十八日訊問筆
        錄），核與被告甲○○等人置辯情節相符，益徵二造間已就ＡＢ二琴成立互
        易契約，堪認為真實。
  （五）至於原告屢稱因受詐欺或出於錯誤之意思表示而交付Ａ琴等情，惟查，原告
        嫺習演奏小提琴，又為科班出身術有專攻之音樂家，對小提琴本身之材質、
        品牌款式、音質效果等價值判斷上，相較常人自有一定的專業鑑賞能力，本
        件原告於當場試拉Ｂ琴後，出於個人主觀品好因素，認為Ｂ琴音色不錯，並
        中意該琴所附價值美金二萬五千元之Voirin法國弓等緣故，而攜回Ｂ琴，是
        以原告自無主張內容錯誤餘地，頂多係出於個人內心意思形成過程中所生之
        動機錯誤，自不容原告於表意後任意撤銷。且當時被告甲○○確已如實告知
        Ｂ琴無保證書、來歷不明等事實，並與女友黃心怡從旁提醒再三，具有專業
        鑑賞能力之原告明知此情，仍願交付平日慣用之Ａ琴，而占有不明來歷之Ｂ
        琴演奏相當時日，期間均未再被告追討Ａ琴，應其在主觀上已認識Ｂ琴所具
        相當價值，足堪取代原先使用之Ａ琴。迄至赴德知鑑價所得金額非如預期，
        始行以金錢價格否定Ｂ琴之價值，而據表撤銷互易，已非交易當事被告所能
        逆料。且小提琴之市場價格，本非如規格化商品有一定客觀標準，固然小琴
        本身之製作者、年份、材質、造型等因素能影響其價值，惟具體交易價值，
        仍因交易相對人主觀衡量而定，縱經鑑定，亦因鑑定人國籍地域、學養身分
        ，容有相異認定價值金額之可能，此由本件二造所提各琴價值鑑定結果每每
        互有殊異益可證之，原告身為專業人士對此亦應知之甚稔，試拉Ｂ琴後對之
        已有一定評鑑，而仍願交付Ａ琴，自無所稱輕率受有詐欺或陷於錯誤之可能
        。由上可知，二造當初已基於互易合意而換琴，被告並無施用詐術行為，而
        原告縱有錯誤亦僅屬出於不容撤銷之動機錯誤，又原告當初表達受讓Ｂ琴之
        意思，佐以客觀上提供Ａ琴交予被告之表示行為，已足以令交易相對人信賴
        原告確有此互易意思，亦難謂原告無過失存在，事後自不得逕予撤銷意思表
        示，始能維民法保障交易安全之旨。況若被告戊○○自始即意在詐騙Ａ琴，
        前於八十六年六月間原告託付賣琴之際，其只要拒絕返還即可，又本件何須
        於Ａ琴得手後，復行提供Ｃ琴尋求和解，則原告仍執詞其意在詐欺，即與常
        情不合。是以，本件即難認被告有何施用詐術騙取Ａ琴之事實，或被告有何
        陷於錯誤而為意思表示交付Ａ琴之情，揆諸首開法條及判例見解，原告主張
        受詐欺或陷於錯誤，據表撤銷交付Ａ琴之互易意思表示，自屬無據。
  （六）另外，原告所稱交付Ａ琴是應被告要求押放留置供作擔保，並謂此情亦屬小
        提琴樂界一般慣例云云，惟其未能合理釋明其留置擔保Ａ琴為何是樂界習慣
        。原告再稱當時二造未先特定Ａ、Ｂ二琴之交易價格，亦未約定相互找補之
        價錢，可見未存有互易契約云云，惟如前所述，互易契約重在交易標的本身
        ，若須找補金錢二造另須以特約為之，故本件乃屬互易契約之典型事實，自
        不影響互易契約之成立。原告復稱Ａ琴為其父張森所購，原告應無可能擅作
        出賣，又被告甲○○非權利人，亦無出售權利云云，然當事人合意互易本質
        屬債權契約，本不以有處分權人為必要已如前述，且被告甲○○互易前已先
        去電徵得被告戊○○同意始為處分，故亦無礙互易契約之成立生效。至於原
        告仍保有Ａ琴琴盒乙節，惟因琴盒非屬Ａ琴之構成部分，且因琴並非常助提
        琴之演奏效用，亦非從物，則二者間即無不可分或附屬關係，各得為獨立交
        易客體，故縱原告未一併交付琴盒，亦不得逕憑以否認互易契約之效力。
  （七）是以，原告既未能舉實證證明被告確有詐欺行為，或自己因陷於錯誤而互易
        情事，則其主張已於八十九年八月五日月，滯德期間去電向被告撤銷互易之
        意思表示云云，即無所據，而被告等人既無詐欺行為，亦無由認定被告有何
        共同侵權行為，故被告依民法第一百八十五條之法律關係，請求被告連帶給
        付不能返還Ａ琴之損害賠償金新臺幣二百十六萬元及遲延利息，洵無理由，
        不應准許。
  五、原告主張被告施用詐術或致原告陷於錯誤而交付原告Ａ琴，構成侵權行為云云
      ，委無理由，已如前述，則其另主張為判斷本件被告是否有用劣品冒充優品，
      應先由權威單位鑑定，所以有將Ｂ、Ｃ二琴送請鑑定價值多少之必要云云，惟
      因原告交付Ａ琴及占有Ｂ琴係基於二造互易契約合意，而非基於被告共同詐欺
      或原告陷於錯誤之意思所致，已如前述，即無再深究標的物交易價值之實益。
      再者，互易契約所重者在於互易標的物本身，無關交易標的之金錢數額，抑且
      契約當事人間又無互相補足金錢之特別約定，則原告前開聲請鑑定之證據調查
      ，亦屬不必要，併此敘明。
  六、從而，原告依民法第一百八十四條、第一百八十五條等規定，請求被告三人連
      帶給付損害賠償金新臺幣二百十六萬元，及自八十九年六月一日起至清償日止
      按年息百分之五計算之利息，即無實據，應予駁回。原告之訴既經駁回，其假
      執行之聲請失所附麗，應併予駁回。
貳、反訴部份︰
  一、反訴原告主張：(一)、二造發生前開紛爭後，反訴原告戊○○為維護自己商譽，
      擬向反訴被告丙○○為和解之要約，提議由反訴原告提供四把古董琴讓反訴被
      告挑選，挑中後若與Ａ琴有價差再相互找補，Ｂ琴則退還反訴原告等條件，以
      終止雙方爭執，嗣反訴被告即挑選一把Storioni琴（即Ｃ琴）回去試拉，惟既
      僅試拉，反訴被告始終未承諾和解，則雙方和解契約尚未成立，從而Ｃ琴之所
      有權亦未移轉，反訴被告占有Ｃ琴即無合法權源，反訴原告自得本於民法第六
      百七十六條之物上請求權，請求返還Ｃ琴。(二)、又反訴被告帶走Ｃ琴後，即報
      警誣告反訴原告詐欺，事後迄今亦絕口不提找補差價或退還Ｂ琴乙事，則其當
      初帶走Ｃ琴，根本是假意試拉而以詐術騙取反訴原告交付Ｃ琴甚明，則反訴原
      告亦得本於侵權行為損害賠償及不當得利之法律關係，請求其返還Ｃ琴等語。
  二、反訴被告雖於言詞辯論期日到場，惟因其不服本院就反訴部分訴訟標的價額所
      為之核定而提起抗告，並以反訴訴訟標的價額未確定，反訴要件不具備為由，
      拒絕辯論。據其以前辯論及所具書狀，反訴被告略以：(一)、反訴原告將Ａ琴出
      賣無法返還反訴被告，因此，反訴原告主動提供Ｃ琴之目的在於要求替代Ａ琴
      ，但反訴被告尚未正式同意，故在反訴原告歸還Ａ琴前，反訴被告占有留置Ｃ
      琴，並非違法。(二)、Ｃ琴的價值經反訴被告鑑定結果僅為美金二萬五千元，並
      非對造所稱的美金五萬五千元等語資為抗辯。
  三、反訴原告主張於前開紛爭發生後，提議由其提供Ｃ琴抵替，若反訴被告願意接
      受和解，則應放棄追討Ａ琴，並返還Ｂ琴予反訴原告，及就差價相互找補，以
      成立和解契約，終止雙方爭執，惟反訴被告迄今未表示同意等語，已提出Ｃ琴
      保證書影本及估價單影本各一件為憑，並為反訴被告所不爭執，應堪信為真實
      。反訴原告復主張因反訴被告對和解內容尚未表同意，亦無意履行和解條件，
      故和解契約未成立，又Ｃ琴保證書仍在反訴原告處，Ｃ琴所有權尚未移轉，而
      請求返還Ｃ琴等語，反訴被告雖不爭執有收受Ｃ琴之事實，惟仍以前詞置辯。
      經核：
  （一）按和解者，謂當事人約定互相讓步，以終止爭執或防止爭執發生之契約，又
        對話為要約者，非立時承諾，即失其拘束力，要約定有承諾期限者，非於期
        限內為承諾，失其拘束力，民法第七百三十六條、第一百五十六條及第一百
        五十八條分別定有明文。
  （二）查反訴原告戊○○透過使者甲○○及乙○○傳達，於八十九年九月三十日間
        ，將上開和解內容之要約以言詞方式使反訴被告知悉，業據反訴被告陳述如
        前，惟反訴被告迄今未就此要約為承諾之表示，則揆諸前揭法條，反訴原告
        上開和解要約即因此失其效力而消滅，和解契約因此未能合致成立。是以，
        二造間原有的法律關係均未生變動，Ｃ琴之所有權仍歸屬反訴原告，現占有
        Ｃ琴之反訴被告在法律上即欠缺占有權源，屬無權占有，故反訴被告所稱反
        訴原告主動提供Ｃ琴目的在於要求替代Ａ琴，而在反訴原告歸還Ａ琴前，反
        訴被告占有留置Ｃ琴，並非違法云云，即不足採。
  四、從而，反訴原告依民法第七百六十七條之規定，請求反訴被告返還Ｃ琴，為有
      理由，應予准許。
  五、兩造分別陳明願供擔保，請准宣告假執行或免為假執行，均核無不合，爰分別
      酌定相當之擔保金額准許之，並依職權宣告被告得將請求標的之金額提存而免
      為假執行。
、本件事證已明，兩造其餘攻擊防禦方法，於判決結果不生影響，爰不一一詳予論
    述，附此敘明。
肆、據上論結，本件原告之訴為無理由，反訴原告之反訴為有理由，依民事訴訟法第
    三百八十七條、第三百八十五條第一項前段、第七十八條、第三百九十條第二項
    、第三百九十二條，判決如主文。
中      華      民      國    九十二    年     十一     月     十四     日
                            臺灣士林地方法院民事第二庭
                                            法      官
右為正本係照原本作成。
如對本判決上訴須於判決送達後廿日內向本院提出上訴狀。
中      華      民      國    九十二    年     十一     月          日
~B法院書記官


司法院資訊處製作；財團法人民間司法改革基金會備份。
